【裁判字號】    98,重國,7
【裁判日期】    980831
【裁判案由】    國家賠償
【裁判全文】
臺灣臺中地方法院民事裁定  98年度重國字第7號
原      告  魯迅貿易有限公司
法定代理人  丙○○
送達代收人  丁○○
被      告  財政部台中關稅局
法定代理人  甲  ○
被      告  財政部高雄關稅局
法定代理人  乙○○
上列當事人間請求國家賠償事件，本院裁定如下：
    主    文
本件移送臺灣高雄地方法院。
    理    由
一、按訴之全部或一部，法院認為無管轄權者，依原告聲請或依
    職權以裁定移送於其管轄法院，民事訴法第28條第1項定有
    明文。次按，因侵權行為涉訟者，得由行為地之法院管轄，
    又共同訴訟之被告數人，其住所不在一法院管轄區域內者，
    各該住所在地之法院俱有管轄權。但依第4條至前條規定有
    共同管轄法院者，由該法院管轄，民事訴訟法第15條第1項
    、第20條亦有明文。是關於共同訴訟之普通審判籍，僅於無
    民事訴訟法第20條但書規定之共同特別審判籍適用餘地時，
    方有其適用；申言之，倘有共同之特別審判籍，即不再適用
    各被告住所地法院均有管轄權之規定。因之，若有共同特別
    審判籍存在時，原告自應向該共同特別審判籍所在地之法院
    起訴，始為適法。
二、本件原告起訴狀略載：「原告分別於民國94年12月29日、31
    日委由訴外人日昌行報關企業有限公司向被告財政部高雄關
    稅局所屬中興分局申報進口（自高雄港）泰國產製已拋光成
    品瓷磚貨物2批共19只貨櫃，竟遭被告財政部高雄關稅局所
    屬中興分局認來貨涉有來自中國大陸之嫌，而不予放行通關
    ，其間經歷11個月與駐泰國台北經濟文化辦事處查證結果，
    認符合我「進口貨物原產地認定標準」第7條所定貨物附加價
    值率計算標準，此時即應依法放行通關，惟該機關卻又以原
    告在另被告財政部台中關稅局尚有積欠稅款，須為該局設定
    保全，乃不予放行提領上開貨物。嗣並由被告財政部台中關
    稅局聲請向法務部行政執行署高雄行政執行處以96年度全執
    字第27號至34號就前揭貨物執行查封在案。然原告對被告財
    政部台中關稅局前所為之行政處分不服，迭經復查決定、訴
    願及行政訴訟程序，嗣於96年11月15日並經台中高等行政法
    院96年訴字第130號判決原處分、復查決定、訴願決定均撤
    銷在案。詎被告財政部高雄關稅局，卻仍拒不清償因查扣期
    間所生之延滯費，又不發還上開進口貨物，致使原告無法取
    回上開2批查扣進口貨物，致須繳納高額延滯費、倉租等費
    用，原告乃無力負擔。且縱予以繳納，亦超出該進口貨物之
    價值。嗣被告財政部高雄關稅局即以不繳納關稅為由，對上
    開2批貨物予以變賣，使原告蒙受巨額損失。是以被告等機
    關就查扣、執行查封、變賣及發還上開貨物之過程，顯有故
    意、過失不法之行為甚明，致原告受有延滯費等項目之損失
    ，共計新台幣（下同）00000000元。爰主張依國家賠償法及
    民法第184條第1項侵權行為損害賠償之法律關係，請求被告
    等應連帶給付原告00000000元，及自96年12月7日起至清償
    日止，按年息百分之5計算之利息」等語。
三、查本件被告等機關之公務所在地，被告財政部台中關稅局係
    設於台中縣梧棲鎮○○路○段2號、被告財政部高雄關稅局則
    設於高雄市鼓山區○○○街3號，此有原告之起訴狀可憑，
    乃分屬本院及臺灣高雄地方法院管轄區域。惟依原告之前開
    主張，可知其係認伊公司所申請自高雄港報關進口之上開2
    批貨物，因遭被告財政部高雄關稅局所屬中興分局違法、不
    當查扣；及被告財政部台中關稅局就該批貨物，同時亦向法
    務部行政執行署高雄行政執行處，不當聲請執行查封，使其
    無法提領該貨物；且嗣並遭被告財政部高雄關稅局予以違法
    變賣，致其權利受損。準此，被告等機關上開所為，如確有
    故意或過失不法侵害原告之權益，顯然該侵權行為地，均係
    在上開貨物報關進口所在地即高雄市之高雄港。從而，本件
    原告主張之侵權行為地既均在高雄市，臺灣高雄地方法院即
    為本件之共同審判籍法院，依前述民事訴訟法第20條但書規
    定，自應由此事件之共同特別審判籍管轄法院即臺灣高雄地
    方法院管轄，並無普通審判籍法院管轄規定之適用，是依前
    揭規定與說明意旨，原告向無管轄權之本院起訴，顯係違誤
    。應依職權將本件移送於該管轄法院。
四、依首開法條裁定如主文。
中    華    民    國    98    年    8     月    31    日
                  民事第四庭    法  官  黃文進
以上正本係照原本作成
如對本裁定抗告須於裁定送達後10日內向本院提出抗告狀，並繳
納抗告費新臺幣1000元
中    華    民    國    98    年     8    月    31    日
                                書記官


司法院資訊處製作；財團法人民間司法改革基金會備份。
